# 保理业务的判断与账务处理

提问人：whysion11 时间：2012-06-15 13:30:20
1 、公司A与银行签定无追索权的保理协议，将公司A常年流转发生的应收B公司款项转让给C银行。C银行给予A公司一定额度，额度内金额A公司可随时将应收账款－－B公司转给C银行，B公司还款时C银行直接收取款项。 2 、银行协议中规定，如A公司违约，C银行有权： （ 1 ）A公司必须立即将本协议项下C银行提供给A公司的贸易融资余额无条件全部偿还C银行；如协议终止后需要进行应收帐款反转让，在A公司未能足额退还上述款项前，C银行有权不将应收帐款反转让事宜通知B公司，该应收账款上的一切权利仍属于C银行所有。 （ 2 ）C银行无须向A公司提前发出任何通知，有权直接从A公司开立在C银行和C银行其它机构的账户中扣收A公司应予偿还的回购金额本金、利息、罚息、手续费、实现债权的费用及其他费用等；账户中的未到期款项视为提前到期。 3 、以上 2 中条款为银行标准“无追索权的保理协议”条款。另对违约情况做了详细明确的规定。
请教： 1 、此事项会计处理中属“无追索权的保理协议”还是“有追索权的保理协议”？ 2 、分别会计处理是怎样的？

回答人：chenyiwei
要考虑触发上述违约责任条款的“A公司违约事件”的具体范围包括哪些？这些违约事件在实际中发生的可能性大小？其发生或者不发生是否可由A公司自主决定及控制？

提问人：whysion11 时间：2012-06-16 21:03:40
回复 chenyiwei 的帖子
感谢陈版关注。
发生下列情形之一的，视为A公司在协议项下违约： 1 ．A公司违反协议关于应收帐款转让的相关规定； 2 ．A公司在协议中的陈述和保证不真实或违反其所作的承诺； 3 ．未经C银行同意，A公司有下列行为且导致其资信状况明显降低的：进行任何形式的分立、合并、承包经营等企业改制；以出租、出售、承包、转移或抵押等方式处分资产；减少注册资本、改组或重组、变更股东或隶属关系；
为第三人利益提供担保或为第三人债务承担任何责任； 4 ．A公司有下列任何情形的：发生解散、破产、对外重大违约、不能履行到期债务或重大侵权行为；全部或部分财产发生毁损，或被查封、扣压、冻结、没收、拍卖、变卖、征用，或被他人合法或非法占有；
被起诉、索赔、制裁或债务被宣布加速到期； 5 ．确有证据表明A公司有下列情形之一的：经营状况严重恶化；转移资产、抽逃资金，以逃避债务；丧失商业信誉；有丧失或者可能丧失履行债务能力的其他情形； 6 ．A公司在《综合授信协议》项下发生任何违约； 7 ．A公司违反协议规定的其他义务。

回答人：chenyiwei
这些违约事件或者属于A公司可控制（决定）其发生或不发生的事项，或者属于对交叉违约的预防条款，一般情况下发生的可能性也较小，可以认为尽管存在此条款，但实质上已把金融资产所有权上的主要风险和报酬转移。

提问人：sjzssca 时间：2012-06-18 15:50:23
如果无追索权的保理合同中在贸易融资项下有一条这样的规定“银行按月对贸易融资向卖方计收利息。贸易融资的本金原则上由银行在收到买方付款时直接扣收。”那这实质上是借款还是保理业务呢？

回答人：chenyiwei
这一条主要是融资费用承担的规定，与信用风险和其他风险的享有或承担情况无直接关联，因此还要结合其他的追索权条款综合分析。